臺灣雲林地方法院刑事判決　　　　　　　 92年度訴字第601號
公　訴　人　臺灣雲林地方法院檢察署檢察官
被　　　告　己○○
　　　　　　　　　　　號
選任辯護人　蕭敦仁律師
上列被告因偽造文書等案件，經檢察官提起公訴（92年度偵續字
第17號），本院判決如下：
    主  文
己○○共同連續行使偽造私文書，足以生損害於他人，處有期徒
刑壹年。
    事實及理由
壹、犯罪事實：
一、己○○、丙○○（另案經本院於民國92年07月17日、以91年
    度訴字第369 號刑事判決判處有期徒刑4 年6 月，現上訴繫
    屬於臺灣高等法院臺南分院92年度上訴字第985 號刑事案件
    ）原係夫妻關係（案發後兩人已離婚）。己○○於民國83年
    間至89年12月間，任職於址設雲林縣北港鎮○○路40號3 樓
    之「中日證券股份有限公司北港分公司」（下簡稱中日證券
    公司，於89年間合併為「富邦綜合證券股份有限公司北港分
    公司」），於86年間，擔任營業員，受客戶委託，為客戶從
    事股票掛單買賣業務。丙○○於88年02月19日起至89年06月
    間，在址設雲林縣北港鎮○○路96號之第一商業銀行北港分
    行（下簡稱北港一銀）擔任中級辦事員。甲○○、乙○因合
    夥投資股票買賣，於87年12月14日或15日，委託己○○在中
    日證券公司開立證券帳戶，並委託己○○從事辦理上市上櫃
    股票之買賣，同時設立帳號679C-139157 號、戶名「甲○○
    」之證券集中保管帳戶，並以該證券集中保管帳戶，及甲○○設於北港一銀、帳號000-00-000000 號、戶名「甲○○」
    之活儲帳戶（87年12月14日開戶，以下簡稱銀行帳戶）為款
    券劃撥帳戶。己○○係為甲○○、乙○處理股票買賣事務之
    人。
二、丙○○因投資股票買賣失利，積欠多筆債務，無力清償，財
    務陷入窘境。己○○明知於此，亦明知丙○○非甲○○、乙○關於上開證券帳戶買賣股票之代理人，無權委託己○○出
    售甲○○上開證券帳戶內之股票，惟丙○○、己○○夫妻為
    填補虧空，竟本於為自己不法所有之犯意聯絡，並本於盜賣
    上開甲○○股票帳戶、冒領賣得股票價款之概括犯意，在未
    經甲○○、乙○之同意下，連續為下列盜賣股票之背信行為
    ：
(一)、於89年03月17日，丙○○在北港一銀辦公處所，打電話給己○○指明賣出股票之種類、數量、股價，由己○○掛單賣出
    甲○○上開證券帳戶內、為甲○○、乙○共有之「宏電」股
    票21張（21,000股）、「旺宏電子」股票23張（23,000股）
    。
(二)、於89年04月21日，丙○○在北港一銀辦公處所，又打電話給
    己○○，指明賣出股票之種類、數量、股價，由己○○掛單
    賣出甲○○上開股票帳戶內、為甲○○、乙○共有之「宏電
    」股票15張（15,000 股）。
(三)、於89年05月30日，丙○○在北港一銀辦公處所，再打電話給
    己○○，指明將甲○○證券帳戶內之股票全數拋售，由己○○掛單賣出甲○○上開股票帳戶內、為甲○○、乙○共有、
    且為該帳戶僅存之500 股「宏電」股票股利、138 股「旺宏
    電子」股票股利。
三、丙○○、己○○於上開時日盜賣股票後，股票價款因款券劃
    撥制度，於扣除相關手續費及證券交易稅後，自動轉存入甲○○設於北港一銀之銀行帳戶內。丙○○、己○○得知股票
    已賣出，股票價金已轉入銀行帳戶內，即由丙○○連續為下
    列冒領股票價款之行為：
(一)、於89年03月22日（即上開第一筆股票賣出後），丙○○利用
    其持有甲○○上開銀行帳戶印鑑章之便，於北港一銀內，盜
    蓋甲○○之印鑑章於取款憑條上，偽造甲○○提領其銀行帳
    戶內款項3,244,082 元之私文書，持向不知情之銀行承辦人
    員詐稱甲○○要將該筆款項轉匯入同設於北港一銀、戶名「
    蔡銘晃」、帳號00000000號之帳戶內，致該不知情之銀行承
    辦人員陷於錯誤，於同日將該筆款項轉匯至上開「蔡銘晃」
    帳戶內，而詐欺得逞，足以生損害於甲○○、乙○、北港一
    銀等人之權益，並致生損害於甲○○、乙○之財產。
(二)、於89年04月25日（即上開第二筆股票賣出後），丙○○又利
    用其持有甲○○上開銀行帳戶印鑑章之便，在北港一銀內，
    盜蓋甲○○之印鑑章於取款憑條上，偽造甲○○提領其銀行
    帳戶內款項1,036,000 元之私文書，持向不知情之銀行承辦
    人員騙稱甲○○要將該筆款項轉匯入同設於北港一銀、戶名
    「劉秋蘭」、帳號00000000號之帳戶內，致該不知情之銀行
    承辦人員陷於錯誤，於同日將該筆款項轉匯至上開「劉秋蘭
    」之帳戶內，而詐欺得逞，足以生損害於甲○○、乙○、北
    港一銀等人之權益，並致生損害於甲○○、乙○之財產。
(三)、於89年06月01日（即上開第三筆股票賣出後），丙○○再利
    用其持有甲○○上開銀行帳戶印鑑章之便，在北港一銀內，
    盜蓋甲○○之印鑑章於取款憑條上，偽造甲○○提領其銀行
    帳戶內款項40,000元之私文書，持向不知情之銀行承辦人員
    佯稱甲○○欲領出該筆款項，致該不知情之銀行承辦人員陷
    於錯誤，於同日將該筆現金款項交付予丙○○，而詐欺得逞
    ，足以生損害於甲○○、乙○、北港一銀等人之權益，並致
    生損害於甲○○、乙○之財產。
(四)、於89年06月02日（即上開第三筆股票賣出後），丙○○復利
    用其持有甲○○上開銀行帳戶印鑑章之便，在北港一銀內，
    盜蓋甲○○之印鑑章於取款憑條上，偽造甲○○提領其銀行
    帳戶內款項2,000 元之私文書，持向不知情之銀行承辦人員
    誑稱甲○○欲領出該筆款項，致該不知情之銀行承辦人員陷
    於錯誤，於同日將該筆現金款項交付予丙○○，而詐欺得逞
    ，足以生損害於甲○○、乙○、北港一銀等人之權益，並致
    生損害於甲○○、乙○之財產。
    丙○○冒領股票價款之行為，總計冒領甲○○、乙○共有存
    款達4,322,082 元。
四、嗣於89年07月間，甲○○、乙○打電話委託己○○賣出股票
    ，經己○○告知，甲○○、乙○始發現其證券帳戶內之股票
    業經賣出一空，且賣得價金均未顯示於甲○○銀行帳戶存摺
    內之交易明細上，經向北港一銀查詢後，始悉存款遭冒領。
貳、認定犯罪事實所憑之證據及理由：
甲、證據能力之說明：
一、檢察官提出證人丁○○於調查站之供述筆錄為書證，證明丙○○挪用甲○○設於北港一銀活儲帳戶之款項。辯護人認係
    被告以外之人於審判外之陳述，為傳聞，無證據能力。
二、證人丁○○於本院審判時，證實其於調查站之供述筆錄為實
    在。本院認為該審判外之陳述筆錄已具有較可信之特別情況
    ，且為證明本案犯罪事實存否所必要之書證，依據刑事訴訟
    法第159 條之2 之規定，該份供述筆錄具有證據能力，合先
    敘明。
乙、證據資料之說明：
一、證人甲○○於本院審判中之證述（本院審判卷第164 頁至第
    178 頁、第221 頁至第222 頁）、及其於檢察官面前之供述
    筆錄（89年度偵字第4565號卷第56頁、91年度偵續字第17號
    卷第18頁背面、第36頁）：證明
(一)、甲○○與乙○合夥買賣股票，以甲○○之名義委託己○○在
    中日證券公司開戶，並委託營業員己○○從事股票之買進、
    賣出，均由乙○直接打電話指示己○○掛單買賣，未曾委請
    丙○○或己○○操作本帳戶股票。其於中日證券公司僅有這
    個證券帳戶。
(二)、89年07月19日之後某日，乙○打電話請己○○賣出股票，己○○告知股票已被賣掉，始發現股票遭盜賣。總共被盜賣5
    筆：89年03月17日賣出「宏電」21張、「旺宏電子」23張，
    同年04月21日賣出「宏電」15張、05月30日賣出「宏電」
    500 股、同日又賣出「旺宏電子」138 股。己○○賣出上開
    股票，均未經甲○○、乙○之同意。
(三)、北港一銀的銀行帳戶是甲○○與乙○為買賣股票開設的專戶
    ，開戶日期是在87年12月14日。甲○○、乙○發覺股票遭盜
    賣後，甲○○至銀行詢問股票價金有無入帳，經銀行察查才
    發現帳戶內的存款遭丙○○領了4 次，總共領了4 百多萬元
    ，其中有轉至己○○的阿姨劉春蘭之戶頭，但甲○○銀行帳
    戶之存摺從89年04月24日至89年06月21日卻是空白未登錄。
(四)、於89年07月24日，甲○○、乙○請代書寫妥「承諾書」，同
    至中日證券公司找己○○，己○○承認賣了上開股票，看完
    「承諾書」後就自願簽名，其與乙○未脅迫己○○簽名。
(五)、事後北港一銀賠償甲○○、乙○之損失4 百多萬元，證券公
    司也有賠償損失。
(六)、在中日證券公司開戶之前2 、3 年左右，甲○○、乙○曾投
    資丙○○買賣股票，是由丙○○去操作，股票買在丙○○名
    下；在中日證券公司開戶後，就不曾由丙○○經手買賣股票
    。
二、證人乙○於本院審判中之證述（本院審判卷第179 頁至第18
    8 頁、第222 頁、第223 頁）、及其於檢察官面前之供述筆
    錄（89年度偵字第4565號卷第60頁至第61頁、91年度偵續字
    第17號卷第18頁背面、第36頁）：證明
(一)、乙○與甲○○各出資一半合夥買賣股票，以甲○○名義在中
    日證券開立證券帳戶買賣，由乙○打電話直接委託己○○掛
    單賣出買進，從未委託丙○○在該帳戶下單買賣股票。
(二)、在開立該證券帳戶前，乙○、甲○○曾出資（合資）供丙○○操作股票，開設本股票帳戶後，即均由乙○本人打電話給
    己○○買賣股票。於本案發生前，帳戶內每一筆買賣都是乙○電話通知己○○買賣。該帳戶是委託己○○辦理開戶的，
    甲○○設於北港一銀之銀行帳戶是為股票帳戶買賣股票使用
    。
(三)、當時乙○打電話給己○○要賣股票，己○○說股票已經賣了
    ，才知道股票遭盜賣，後來乙○、甲○○拿存摺去查，發現
    銀行帳戶存摺內並無款項進出，為何己○○會說股票已賣掉
    ，就去找己○○。當時因股票遭盜賣，要己○○簽名負責，
    就找代書寫妥「承諾書」，再到中日證券公司找己○○，在
    距離營業廳不遠的房間內，己○○承認偷賣股票，並說被逼
    所以賣掉股票，其與甲○○未脅迫己○○在「承諾書」上簽
    名，乙○請己○○看「承諾書」，己○○說這樣對，就簽名
    了。
(四)、證券帳戶內的股票均被盜賣一空，連零股也被盜賣了，盜賣
    股票總額是4,322,082 元，錢是北港一銀算的，因為股票賣
    了之後，錢就進了該銀行帳戶內，但是丙○○將錢領走，我
    們就查不出來。盜賣的金額以銀行賠償的為準，銀行已全部
    賠償。
三、證人丙○○於本院審判中之證述（本院審判卷第189 頁至第
    197 頁、第211 至第215 頁）：證明
(一)、甲○○在中日證券公司之證券帳戶是乙○、甲○○自己辦理
    。甲○○在北港一銀開立帳戶亦非丙○○辦理。在本案發生
    前持續有2 、3 年，丙○○曾與甲○○、乙○合資買賣股票
    ，當時是用黃福生（丙○○之弟）、黃麗卿（丙○○之姊）
    、黃昭典（丙○○之父）、黃吳痛（丙○○之母）等人之名
    義掛單買賣股票。原係委託中日證券公司營業員李金牆買賣
    ，後來是己○○。
(二)、本案發生前，丙○○不曾以甲○○、乙○之名義買賣股票。
    甲○○、乙○在中日證券公司開戶後，之前合資購買之股票
    還有一些在，但開戶之後，丙○○即未曾以甲○○之證券帳
    戶買賣股票。89年03月至05月間，已未與甲○○、乙○合資
    購買股票。
(三)、89年03月17日、04月21日、05月30日賣出的5 筆股票是丙○○打電話給己○○掛單賣出，並未告訴己○○是何人要出售
    股票；當時都用行動電話打的，有時用銀行電話打的。
(四)、90年08月20日法務部調查局雲林縣調查站卷宗第3 、4 、4-
    1 、5 、5-1 、7 、12、14-1頁所示提領（轉帳）甲○○銀
    行帳戶內存款之取（存）款憑條的筆跡是丙○○所寫，甲○○的印鑑章是丙○○於提領存款當日在北港一銀蓋的，因甲○○有繳款之需，要丙○○幫忙，所以有時銀行帳戶印鑑章
    交丙○○保管。丙○○於取用甲○○印鑑章填蓋取款憑條後
    ，交給銀行承辦人員辦理轉帳、取款，存取款並非丙○○業
    務，事後甲○○銀行帳戶之存摺並未補登存提款紀錄，為何
    存摺未登載，丙○○無法說明。
(五)、己○○對於丙○○與甲○○、乙○合資購買股票之事知情。
    丙○○、己○○夫妻在89年07月之前，約半年以上的時間，
    因股票問題、感情問題，常有口角吵架。
四、另案被告丙○○於檢察官面前之供述筆錄（89年度偵字第45
    65號卷第5 頁至第8 頁）：證明
(一)、丙○○向檢察官自首其自87年至89年9 月間，未經甲○○等
    人之同意，冒領甲○○等人帳戶內款項。
(二)、丙○○自承其「財務困難」、「投資虧損」、「無力清償」
    而冒領他人存款。
(三)、自81年起與乙○、甲○○集資投資股票，集資的錢都在黃福
    生（丙○○之弟）、劉秋蘭之帳戶內。
五、證人丁○○（即本案發生後，第一商業銀行總行派至北港一
    銀查帳之稽核）於本院審判時之證述（本院審判卷弟198 頁
    至第204 頁）：證明
(一)、丁○○於90年08月06日在調查站之供述筆錄內容為實在。
(二)、查核當時有核對客戶甲○○等人存摺與銀行之分類明細帳，
    發現分類明細帳有存提款紀錄，但客戶提供的存摺沒有列印
    ，丙○○當時承認他有簽署挪用客戶款項之「承諾書」。
(三)、未登載存摺之原因是客戶有時忘了帶存摺，只有寫取款條並
    蓋印鑑章，銀行就可以讓客戶領錢，但事後銀行會請客戶再
    短時間內補登存摺。
(四)、事後查核結果發現甲○○北港一銀帳戶從89年03月21日至89
    年06月02日止，共有15筆沒有登錄存摺也沒有補登，包含收
    入及支出。其中一筆3,244,082 元、一筆1,036,000 元、一
    筆40,000元、一筆2,000元均未補登。
(五)、取款憑條上大部分的字跡均是丙○○的字跡，發現有隱匿客
    戶存款的現象。當初有比對印鑑章，取款憑條上的印章與存
    戶印鑑章均相符。
(六)、查核時有聽見丙○○說因進出股市失靈，所以挪用甲○○存
    款。
六、證人丁○○於調查站之供述筆錄及其於檢察官面前之證述筆
    錄（90年08月14日調查站卷第86頁至第89頁、89年度偵字第
    4565號卷第22頁）：證明
(一)、經甲○○等客戶提供存摺及丙○○承認挪用客戶存款之承諾
    書，再比對甲○○等四客戶之存款明細分類帳後，發現丙○○確實有隱匿前述客戶之交易，不予登錄存摺。
(二)、查核時，丙○○表示起初與四位客戶有私人借貸關係，但後
    來丙○○因進出股市，週轉失靈，確有挪用客戶存款情事，
    另又簽署承認挪用客戶存款之承諾書。
(三)、第一商業銀行不認為丙○○是冒領，因為印鑑證明都對，但
    當事人否認，才會如此認定，當時丙○○的手續齊全。
七、證人戊○○（即案發時中日證券公司經理）於本院審判時之
    證述（本院審判卷204 頁至第211 頁）：證明
(一)、己○○於案發時係擔任中日證券公司營業員，受託買賣股票
    。於89年間中日證券公司北港分公司被富邦證券公司合併，
    改為富邦綜合證券股份有限公司北港分公司。
(二)、己○○的業務流程即於客戶開戶後，受理客戶電話或當面下
    單股票交易，若非客戶本人，則要有「授權書」證明委託他
    人下單交易，客戶下單後，營業員要填寫買賣委託書，上面
    記明股票存摺帳號、股票名稱及數量，交由電腦小姐輸入電
    腦至交易所進行撮合交易，成交後營業員要作成交回報，實
    際上都是回報給指示下單的人。委託下單必須有「授權書」
    的規定是證券業全面適用。
(三)、營業員的工作就是一個中間仲介，營業員要直接確認是否客
    戶電話通知買賣，因一般營業員對客戶都有一定的熟悉度，
    而且電話通知交易的話都會有錄音存證，該錄音存證留存2
    個月。現在市場交易制度是免交割，買進的話，如果存摺有
    錢則自動扣帳，股票直接轉存入集保公司之股票帳戶，賣出
    的人，股價也是直接匯入其銀行帳戶內，股票賣出也是交易
    日第三天將股票價金匯入客戶帳戶。客戶至證券公司開立證
    券帳戶要同時開銀行帳戶，否則無法交易，就算不馬上交易
    ，也是要同時開立銀行帳戶。
八、被告己○○於89年07月24日簽立之承諾書（91年度偵續字第
    17號卷第27頁），其內容略為：「具承諾書人己○○係中日
    證券營業員，承認代理客戶甲○○在北港一銀帳號000-00-0
    00000 號活期儲蓄存款戶之各種證券交易情形，均由具承諾
    書人及夫丙○○二人共同保管尊臺在證券市場交易存摺及存
    摺印章，具承諾書人承認未經尊臺之同意，擅自交易出售旺
    宏公司股票26000 股、宏電公司股票36000 股，迨至於今尊
    臺擬出售上述保管股票時，方悉上情。具承諾書人誓約於89
    年07月31日以前歸還，逾期自願負法律責任。」證明：甲○○、乙○發現其共有之上開股票遭盜賣後，被告於審判外承
    認未經甲○○、乙○之同意而盜賣股票之情事，並答應限期
    返還，否則願負法律責任。
九、被告己○○於本院準備程序之供述，及其於調查站之供述筆
    錄（法務部調查局雲林縣調查站90年08月14日卷第16頁至第
    22頁）、檢察官面前之供述筆錄（89年度偵字第4565號卷第
    57頁）：證明
(一)、被告於中日證券公司任職之時間，及其任職營業員時為客戶
    掛單買賣股票之職務內容。
(二)、甲○○在中日證券公司開立證券戶，並由甲○○、乙○委託
    被告掛單買賣股票，甲○○、乙○買賣股票所開立之集中保
    管帳戶帳號為679C-139157 號，股票買賣資金進出之帳戶是
    北港一銀帳號000-00-000000 號，即買進股票由上開銀行帳
    戶扣款，賣出股票扣除證券交易稅、手續費等之後，價金轉
    帳進入上開銀行帳戶。
(三)、被告於犯罪事實欄所載時地，接到丙○○電話授意，連續掛
    單賣出犯罪事實欄所載屬於甲○○、乙○共有之股票，所得
    款項扣除證券交易稅、手續費等之後，經由中日證券公司轉
    帳入甲○○之上開銀行帳戶。上開銀行帳戶是由丙○○管理
    。
(四)、89年07月24日之「承諾書」是經其本人簽名。
(五)、被告掛單賣出上開股票未經甲○○、乙○之同意，其賣出股
    票後，亦未通知甲○○、乙○，僅通知丙○○。丙○○並無
    甲○○、乙○授權操作買賣股票之委託書。
(六)、甲○○、乙○與丙○○在被告擔任中日證券公司營業員之前
    （86年之前），即已合資共同買賣操作股票賺取價差，被告
    擔任營業員之後，均由丙○○電話要求買賣股票。
十、被告於本院審判時之供述：證明(一)被告知悉丙○○股票買賣
    的情形，丙○○買賣股票均在被告任職營業員處掛單。(二)被
    告瞭解丙○○股票賺賠之情形，亦明瞭被告於本案發生前已
    賠了很多錢，負債，因丙○○投資失利，案發前丙○○已經
    濟困難。
十一、甲○○於本案之證券集中保管帳戶存摺影本（法務部調查
      局雲林縣調查站90年08月14日卷第23、第24頁）：證明甲○○開立證券帳戶、證券集中保管帳戶、及其內股票交易
      情形，並本案股票遭賣出轉帳之情形。
十二、甲○○設於北港一銀帳號000-00-000000 號活儲帳戶之「
      存摺存款存提紀錄查詢單」（法務部調查局雲林縣調查站
      90年08月20日卷第1 頁）、甲○○設於北港一銀活儲帳戶
      存摺交易明細影本（法務部調查局雲林縣調查站90年08月
      14日卷第25頁）：經比對上開二份書證內容，認本案股票
      賣出價金確實曾轉入於北港一銀之帳戶內，惟均於轉入後
      不久，即遭提領支出。至於各該款項轉入支出之情形，則
      均未登載於該帳戶存摺之交易明細內。
十三、本案犯罪事實欄所載丙○○提領（轉匯）甲○○北港一銀
      帳戶內存款之取款憑條、存款憑條影本（法務部調查局雲
      林縣調查站90年08月20日卷第3 、4 、4-1 、5 、5-1 、
      14-1頁）：證明丙○○以甲○○銀行帳戶之印鑑章蓋印並
      填妥取（存）款憑條，於89年03月22日提出3,244,082 元
      並轉帳至「蔡銘晃」帳戶內；於89年04月25日提出1,036,
      000 元並轉帳至「劉秋蘭」帳戶內；於89年06月01 日 提
      領現金40,000元；於89年06月02日提領現金2,000 元。
十四、北港一銀93年02月13日（九三）一北港字第19號函文（本
      院審判卷第64頁）：證明丙○○於本案案發時間（89年03
      月至89年06月）之職務內容為外務工作，職務範圍為招攬
      存放款業務，89年05月23日之後職務內容為會計工作，職
      務範圍為辦理分行每日結帳工作事宜。
十五、甲○○、乙○出具北港一銀賠償甲○○、乙○之證明書（
      本院審判卷第32頁影本）：證明北港一銀賠償甲○○、乙○關於丙○○冒領之4 筆金額明細。89年03月22日為3,24
      4,082 元；89年04月25日為1,036,000 元；89年06月01日
      為40,000元；89年06月02日為2,000 元。總額4,322,082
      元已確由北港一銀存入甲○○上開銀行帳戶內無訛。
丙、證據資料證明力之說明，並對於被告之辯解與辯護人之辯護
    ，本院之判斷：
一、甲○○、乙○於上開時間在中日證券公司（現已改為富邦證
    券公司北港分公司）開立股票帳戶，合夥股票買賣，並委託
    營業員即被告己○○從事股票掛單買賣事宜等事實，除據證
    人甲○○、乙○於審判中證述甚詳外，復有甲○○、乙○於
    檢察官面前之供述筆錄在卷可參，互核一致，並為被告所承
    認，另據證人丙○○證實上開證券帳戶係甲○○自己去辦理
    開戶無誤，復有上開證券存摺（即證券集中保管帳戶）、北
    港一銀帳戶存摺影本等在卷足稽，自屬真實。又甲○○、乙○於上開證券帳戶開立後，即由乙○以電話通知被告掛單買
    賣股票，本案為甲○○、乙○共有之「宏電」、「旺宏電子
    」股票，分別於89年03月17日、同年04月21日、同年05月30
    日，由丙○○在北港一銀之辦公處所打電話給被告掛單賣出
    （甲○○證券存摺內股票均售罄），賣出所得價金扣除證交
    稅、手續費所餘款項共4,322,082 元，均自動匯入甲○○設
    於北港一銀帳戶等事實，亦經證人甲○○、乙○、丙○○、
    戊○○於審判中證述一致，並有甲○○、乙○於檢察官面前
    之供述筆錄、被告於調查站之供述筆錄、上開證券存摺交易
    明細影本、上開銀行帳戶之「存摺存款存提紀錄查詢單」在
    卷足憑。另股票賣得款項共4,322,082 元，是丙○○分別於
    89 年03 月22日、同年04月25日、同年06月01日、06月02日
    ，趁持有甲○○銀行帳戶印鑑章之便，於北港一銀辦公處所
    ，蓋用該印鑑章於取（存）款憑條上，持交填妥金額、帳號
    之取（存）款憑條予北港一銀承辦人員，因而分別轉匯3,24
    4,082 元至蔡明晃帳戶內、1,036,000 元至劉秋蘭帳戶內、
    及由丙○○提領現金40,000元、2,000 元，惟上開存提紀錄
    均未登錄於甲○○持有之銀行帳戶存摺內等情形，亦經證人
    甲○○、乙○、丙○○、丁○○於審判中證述屬實，另有各
    該取（存）款憑條、「存摺存款存提紀錄查詢單」、活儲帳
    戶存摺交易明細影本足以佐證。
二、對於甲○○、乙○至中日證券公司開立證券帳戶之日期，因
    涉及甲○○、乙○供述其開立此帳戶是供自己買賣股票，以
    便與開戶之前投資丙○○購買股票詳加區隔之真實性，法院
    有釐清之必要。對於開戶日期，證人甲○○、乙○於審判中
    均表忘記，證人甲○○於審判中則檢視其設於北港一銀之帳
    戶存摺之記載，證稱北港一銀帳戶開戶日期為87年12月14日
    （見法務部調查局雲林縣調查站90年08月20日卷第20頁之存
    摺交易明細）。本院參酌下列事項：
(一)、「臺灣證券交易所股份有限公司證券經紀商受託契約準則」
    第3 條第1 項前段規定：「證券經紀商於接受委託證券買賣
    時，必須先與委託人辦妥受託契約，未經辦妥受託契約者，
    證券經紀商應不得受理。」同條第4 項規定：「證券經紀商
    應於委託人開設有價證券集中保管帳戶及在其指定之金融機
    構開立存款帳戶後，始得受其委託辦理買賣證券。」同準則
    第13條明文：「證券經紀商受託買賣向委託人收付之證券及
    價金與收取手續費、代徵證券交易稅等，均應透過委託人依
    本準則第三條規定之有價證券集中保管帳戶及金融機構存款
    帳戶以劃撥方式或保管機構存款帳戶以匯撥（匯款）方式為
    之。」另「臺灣證券交易所股份有限公司營業細則」第83條
    第1 項、第4 項規定：「證券經紀商因受託買賣關係所收受
    或交付委託人之有價證券或價金，均應有詳實之紀錄及收付
    憑證。」「第一項收受或交付委託人之有價證券或價金，證
    券經紀商應透過委託人開設之有價證券集中保管帳戶及在證
    券經紀商指定隻金融機構開立之存款帳戶以劃撥方式辦理。
    」
(二)、由上可見，個人於證券集中市場為股票之交易，須向證券經
    紀商辦理委託契約，並開立股票集中保管帳戶及在金融機構
    開立存款帳戶後，始得進行股票之委託買賣，至於交易股票
    之收取交付，則透過委託人所持有之股票集中保管帳戶以劃
    撥方式行之；交易股票價金之收取交付、並交易手續費、證
    券交易稅等之收取，則透過委託人所開立之金融帳戶，以劃
    撥方式為之。此項「款券劃撥制度」業於84年02月04日開始
    全面實施（參卷附之臺灣證券交易所公司84年01月24日台證
    交字第01338 號函文、「臺灣證券交易所股份有限公司證
    券經紀商受託契約準則」、「臺灣證券交易所股份有限公司
    營業細則」）。
(三)、證人戊○○於審判中之上開證述，及被告於調查站之供述筆
    錄，均顯示上開「款券劃撥制度」並非僅係規定而已，而係
    實務上之慣常之作法，即開立證券帳戶必須同時開立證券集
    中保管帳戶、金融機構存款帳戶、或指定已存在之金融存款
    帳戶，以為劃撥帳戶。
(四)、乙○於審判中證述甲○○開立北港一銀之上開帳戶是為了買
    賣股票之用。甲○○設於北港一銀之存摺交易明細（法務部
    調查局雲林縣調查站90年08月20日卷第20頁）則顯示：87年
    12月14日辦理新開戶，隨即於87年12月18日因購買「中石化
    」股票而支出0000000 元。
    據上資料，本院認為，甲○○至中日證券公司向被告辦理開
    立帳戶準備開始從事股票買賣時，必是同時開立集中保管帳
    戶，並指定其開立之上開北港一銀活儲帳戶為劃撥帳戶，完
    成整套準備買賣股票之開戶動作。則甲○○開立上開銀行帳
    戶之時間是在87年12月14日，可以推斷甲○○至中日證券公
    司開立證券帳戶之時間，應係在87年12月14日或15日其中1
    日無誤。且甲○○之所以在北港一銀新開帳戶，是為在中日
    證券公司進行股票買賣劃撥買賣價金之所需，應屬無疑。至
    甲○○於審判中證述其係先開立證券公司帳戶，再開立北港
    一銀帳戶一事，應係記憶上有出入，尚難採信。
三、據甲○○、乙○於審判中之證述，其等於開立本案證券帳戶
    前2 、3 年的時間，曾投資丙○○，由丙○○在丙○○使用
    之帳戶名下操作股票買賣，甲○○至中日證券公司開立證券
    帳戶後，即未曾投資或委託丙○○從事股票買賣之操作（此
    項證述內容，核與甲○○在調查站供述筆錄所記載：「我與
    乙○因無買賣股票經驗，86年間借用丙○○在證券公司之戶
    頭從事交易買賣」相符）。證人丙○○於審判中亦證實於本
    案發生前持續2 、3 年的時間，甲○○、乙○曾與其合資購
    買股票，並由丙○○在其父母等人之帳戶名下，由丙○○指
    示營業員掛單從事股票買賣。證人丙○○又證實了在合資購
    買股票期間，其從未以甲○○、乙○之名義下單買賣，在甲○○開立上開證券帳戶後，亦未曾以甲○○、乙○之證券帳
    戶買賣股票。丙○○上開證述內容，又與證人甲○○、乙○
    之證詞相合。由此可見，甲○○、乙○之所以開立甲○○之
    證券帳戶，無非係為其二人，並由其二人自己來從事股票買
    賣交易，盈虧由其二人自負，而與過去丙○○合資的部分，
    作一切割，代表甲○○新立帳戶之股票買賣，已與丙○○無
    瓜葛，丙○○亦未再以甲○○之證券帳戶從事股票買賣。從
    而，甲○○、乙○證稱甲○○新設證券帳戶之股票交易均由
    其二人商妥後，由乙○打電話指示被告掛單買賣，均未透過
    丙○○從事交易一事，應屬真實。反面而言，證人丙○○亦
    於審判中證實甲○○於中日證券公司設立證券帳戶後，其與
    甲○○、乙○合資之股票尚有一些存在。則在甲○○、乙○
    尚未發現丙○○於另案盜賣其二人合資購買之股票前，以其
    二人對丙○○之信任及過往合資操作之經驗，甲○○、乙○
    若有意委託丙○○繼續代為股票操作，甲○○、乙○實不必
    另立門戶，其二人逕自提供金錢給丙○○以丙○○原使用之
    證券帳戶操作股票買賣即可。此乃事理之常。
四、再者，依據「臺灣證券交易所股份有限公司證券經紀商受託
    契約準則」第3 條第2 項後段規定：「委託人或其法定代理
    人委由代理人代理委託買賣、申購有價證券或辦理交割相關
    手續，應出具【授權書】為之，並得留存代理人印鑑卡或簽
    名樣式卡憑以辦理。」另外，主管機關財政部證券暨期貨管
    理委員會（現已更名為行政院金融監督管理委員會證券期貨
    局）訂頒之「證券商負責人與業務人員管理規則」第16條第
    2 項第19款規定（本案案發時規定於同規則第16條第17款）
    ：「證券商之負責人及業務人員，除其他法令另有規定外，
    不得有下列行為：」「受理非本人或未具客戶【委任書】之
    代理人開戶、申購、買賣或交割。」（參卷附「證券商負責
    人與業務人員管理規則」及其法規沿革、歷史法規）亦即，
    證券經紀商之客戶委託代理人交易有價證券者，必須出具「
    授權書」或「委託書」，否則，營業員不得受理交易。而此
    項書面，乃營業員之護身符，除了避免營業員自身違規執行
    業務外，亦可免除日後與客戶間因代理人交易所產生之爭執
    。且上開規定於本件案發前早已存在，被告身為營業員，為
    保障其自身權益，對於上開規定與做法，自難諉稱不知。尤
    其甲○○、乙○與丙○○毫無親屬關係，且又親自委託被告
    辦理開立證券帳戶，與丙○○使用其父母、兄弟等親屬之名
    義為人頭帳戶操作股票買賣之情形截然不同（蓋既充當人頭
    帳戶，自無可能又親自在帳戶內從事股票買賣，因此較無利
    害關係，有無「授權書」或「委託書」均無大礙），被告更
    難自認甲○○開立之證券帳戶係供丙○○操作之人頭帳戶，
    而無需填具「授權書」或「委託書」。本案既無「授權書」
    或「委託書」之存在，為被告於調查站訊問時供稱無誤，有
    被告於調查站之供述筆錄在卷可參。則甲○○至中日證券開
    立證券帳戶時，既未告知被告、亦未受被告要求簽立「授權
    書」或「委託書」，顯然甲○○、乙○二人開立該證券帳戶
    是供自己從事證券買賣，被告亦明白甲○○於上開證券帳戶
    之股票買賣，丙○○應非甲○○或乙○之代理人，無權通知
    被告掛單買賣甲○○、乙○證券帳戶內之股票。
五、證人丙○○於審判中雖證稱本案賣出之股票是甲○○、乙○
    委託其打電話賣出云云，但是：
(一)、證人丙○○上開說法，不惟與其在本案審判中所證「告訴人
    （即甲○○、乙○）於開戶後即未以告訴人帳戶買賣股票」
    之情不符，對於委託之過程，證人丙○○先證稱「在家裡晚
    上談談，隔天委託我」云云，又證稱「委託股票買賣都是晚
    上先與告訴人兩人講好」云云，於臺灣高等法院臺南分院法
    官訊問時，被告丙○○又供稱委託買賣的方式是「經過電話
    聯繫」云云（參卷附之臺灣高等法院臺南分院92年上訴字第
    98 5號卷92年10月01日準備程序筆錄）。那麼是當晚在家親
    自委託賣出，亦或隔天在他處委託賣出，又或係未碰面而以
    電話聯絡委託賣出，丙○○之說法均不相同。
(二)、至於甲○○、乙○委託買賣股票有何證明，有無簽立書面，
    證人丙○○均證稱「沒有」。證人丙○○又證稱其常常以甲○○證券帳戶下單買賣股票云云，但當本院請丙○○具體說
    明買賣股票之內容時，證人丙○○又無法說明。再者，證人
    丙○○於審判中證稱在本案發生期間，即89年03月至89年05
    月間，其與甲○○、乙○已無合資買賣股票之情形。則既無
    合資購買之利害關係，甲○○、乙○又何須與丙○○討論股
    票買賣之事，縱或有討論，甲○○、乙○已自行開戶委託被
    告掛單買賣，其大可自行通知被告掛單買賣，又何須勞費丙○○為此打電話。若丙○○因事不關已，忘了打電話買賣，
    甲○○、乙○豈不平白受有股價上之不利益。
(三)、更何況，丙○○於本院91年度訴字第369 號被訴偽造文書等
    案件，已在該案審判中坦承盜賣甲○○、乙○上開共有之股
    票，並冒領賣出之股票價款，有本院92年06月26日審判筆錄
    附卷足參。其於本院審判時，又反言證述曾受委託云云，顯
    係迴護被告、並為自己卸責之詞，不足採信。
六、對於冒領賣出股票價款之事，證人丙○○於審判中亦反言證
    稱每筆款項要領出之前均經甲○○同意云云。惟：
(一)、甲○○於何處同意丙○○提領存款，證人丙○○於審判中先
    證稱「在銀行同意」云云，至於甲○○何以會到銀行同意丙○○借款，證人丙○○無法回答。其繼又改稱「要借時都是
    在前一天晚上先經過甲○○同意，大部分都是晚上聊天的時
    候同意的」云云。那麼是於白天在銀行同意借款，亦或於晚
    上在家裡同意借款，丙○○之證詞顯然矛盾。證人丙○○於
    審判中再證稱借錢沒有利息，沒有條件云云，亦明顯與常情
    不符。
(二)、再者，證人丙○○於審判中對借錢之用途證稱「借錢供蔡銘
    晃調用，以免蔡銘晃在銀行之借款利息遭調高」云云。但如
    前開證據資料所示，丙○○於提領甲○○存款之前，已因投
    資股市失利，經濟狀況困難，負債無力清償，則其借錢供已
    清償債務已嫌不及，還有何能耐借錢供他人調用，以免他人
    之利息遭調高。
(三)、另外，丙○○茍真獲甲○○同意而借款，縱以無摺方式進行
    提款，甲○○設於北港一銀之存摺交易明細亦應補登錄上開
    紀錄，但證據顯示該存摺交易明細卻無上開存提款紀錄，對
    此，證人丙○○於審判中證稱「有要補登，但超過20筆，就
    跑出1 張紙，那張紙遭其用掉，無法補登。」云云，可見丙○○對於提領存款後為何未補登存摺一事，應是有意拒絕說
    明清楚，徵顯丙○○具有讓甲○○、乙○不知銀行帳戶內存
    提款情事之意圖。
(四)、而丙○○冒領甲○○存款之事實，業經丙○○於檢察官面前
    供述無誤（丙○○是主動向檢察官自首），核與證人丁○○
    所述情形相符（證據資料均已鋪陳如前），事證相當明確。
    從而，丙○○於本院審理時證述其經同意取款云云，顯不實
    在。
七、至於證人甲○○於審判中堅稱設於北港一銀之銀行帳戶印鑑
    章未曾交給丙○○，不知丙○○如何冒領存款。惟本案丙○○蓋用於取款憑條上之「甲○○」印文，經比對後，係甲○○開戶時留存於銀行之印鑑章一事，為證人丁○○證述甚明
    ，足認本案並無偽造印章之情形。證人丙○○亦證稱甲○○
    候要領錢會拿來交其保管。是以，丙○○冒領甲○○存款之
    方式，乃趁持有甲○○銀行帳戶印鑑章之便，盜用甲○○印
    鑑章於取款憑條上，藉以偽造私文書並行使而冒領之。而從
    甲○○管領銀行帳戶存摺、印鑑章之情形判斷，亦足佐甲○○設於中日證券公司之證券帳戶，是供其與乙○買賣股票之
    用，蓋買賣股票所須給付或所得收入之錢財，均由其與乙○
    控管，而非任由丙○○操作。
八、被告之辯解及辯護人為被告之辯護為：(一)甲○○、乙○之前
    曾與丙○○合資從事股票買賣，均由丙○○通知被告掛單買
    賣，被告與前夫丙○○感情不好，不知本案已無合資關係存
    在，所以當丙○○電話通知被告賣出甲○○、乙○之股票時
    ，被告不清楚甲○○、乙○未授權丙○○，因而誤認丙○○
    有權委託賣出。(二)當時辦理甲○○之證券帳戶時，是在被告
    與丙○○之住處委託的，被告以為該證券帳戶亦是循以前模
    式，集資由丙○○通知買賣。(三)被告與丙○○感情不好，丙○○如有盜賣股票、冒領存款，也不致於向被告表示。(四)甲○○、乙○於89年07月12日已知悉本案股票遭盜賣，為何於
    89年07月19日至丙○○住所請丙○○簽立另案盜賣股票之「
    承諾書」時，未對丙○○及被告談及本案，為何未將本案盜
    賣之股票與另案盜賣之股票寫在同一份承諾書上，卻於89年
    07月24日至被告之營業處所找被告簽立本案承諾書。(五)被告
    對89年07月24日簽立之「承諾書」內容並未細看，誤以為是
    股票賣出之單子，且是經甲○○、乙○脅迫始簽名，甲○○
    、乙○並對其謊稱不會對其或丙○○不利，其因而受騙簽名
    。(六)本案「承諾書」上記載交易之存摺與印章均由丙○○與
    被告保管，則當時證券之買賣出入應該就是由丙○○通知被
    告，不是由甲○○、乙○出入。(六)被告對丙○○事後冒領存
    款之事並不知情。本院判斷如下：
(一)、本案甲○○之證券帳戶乃甲○○親至中日證券公司委託被告
    辦理，並未透過丙○○之事實，為證人甲○○、乙○、丙○○三人於審判中證述一致。辯護人認為本案證券帳戶是在被
    告與丙○○之住處辦理，致被告誤會甲○○、乙○仍授權丙○○買賣股票一事，自不成立。且如前「丙」「三」「四」
    所述，甲○○於中日證券公司新設之證券帳戶並非丙○○操
    作股票之人頭帳戶，若有授權丙○○代理買賣股票之情事，
    於情於法，被告身為營業員，不致於未令甲○○於開戶之同
    時或其後，簽立上開「授權書」或「委託書」，以明哲保身
    。又若甲○○、乙○仍循往例與丙○○合資操作股票，甲○○實毋須再找被告開立其名義之證券帳戶，僅使用丙○○原
    已使用之人頭帳戶即可，不僅使用上方便，亦可避免繳納交
    易手續費或證券交易稅等支出。另就被告而言，被告於調查
    站訊問時供稱其於86年擔任營業員之後，丙○○與他人合資
    共同買賣股票，均由其擔任交易的營業員，有被告於調查站
    之供述筆錄可稽。是被告對丙○○使用之人頭帳戶有幾為何
    ，其內股票多寡，理均知之甚明，且掛單上甚為順手。於甲○○再以個人名義開立新戶時，若亦係與丙○○合資購買股
    票，衡情被告不可能不告知甲○○使用原有人頭帳戶之好處
    。然而，甲○○於開立新戶時，未見被告表示意見，可見被
    告對甲○○以其個人名義開立證券帳戶是欲自己從事股票買
    賣之事，應有所知悉。不因丙○○未告知該帳戶非合資買賣
    一事，而有不同。
(二)、被告於審判最末，向法院供述其對丙○○買賣股票情形知情
    ，亦瞭解丙○○股票買賣之賺賠。其並供稱於本件發生前，
    丙○○即已投資失利，賠了大概有5 百萬元左右。顯然被告
    對丙○○投資哪些股票、及其價值、數量多寡，均相當明瞭
    。哪些證券帳戶是合資購買使用的，哪些不是，被告亦應清
    楚。則甲○○於中日證券公司開戶時所設證券集中保管帳戶
    內之股票，並非丙○○與甲○○、乙○共有一事，被告定亦
    知情。是其所辯不知本案合資關係已不存在云云，亦不足信
    。
(三)、被告於調查站訊問時，先供稱甲○○、乙○、丙○○合資，
    共同在甲○○、黃福生、劉秋蘭等人帳戶內買賣股票，均透
    過丙○○電話要求其下單買賣，另甲○○、乙○也會電話通
    知買賣股票（見上開被告於調查站之供述筆錄）。惟於同一
    份筆錄中，被告又供稱其從未替甲○○、乙○下單買賣股票
    ，係丙○○透過其幫甲○○、乙○買賣股票。由該筆錄已可
    見被告供述之不一致。於檢察官訊問時，被告又供稱本案丙○○通知賣掉的股票是丙○○在甲○○家中打的，電話顯示
    事甲○○家裡電話云云（89年度偵字第4565號第57頁）。丙○○雖於審判中謊稱是甲○○、乙○委託其賣掉本案股票，
    惟其又證稱其均係以行動電話通知被告買賣股票，有時用銀
    行電話通知被告。而與被告所辯丙○○以甲○○家中電話通
    知出賣股票云云，毫不相符。是被告於之辯解，實難信為真
    。再者，被告於本案一方面辯稱其不清楚合資關係已經中斷
    ，致誤認合資關係仍然存在云云，另方面卻又辯稱本案發生
    前，甲○○之上開證券帳戶有幾筆買賣是丙○○電話通知其
    買賣云云，這兩種說法，論理上亦有矛盾之處。蓋被告若真
    不清楚合資關係已經中斷，惟在本案發生前，丙○○茍已通
    知被告買賣甲○○證券帳戶內之股票，被告照辦後，甲○○
    、乙○2 人又無異議，顯然被告主觀上是認為合資關係仍然
    存在，怎會於案發後，又辯稱其不清楚合資關係仍否存在呢
    ？另外，被告於審判中先辯稱沒人告知其甲○○、乙○未授
    權丙○○買賣本案股票，致其認為丙○○有經授權云云，於
    審判最末，審判長詢問被告何以在丙○○經濟如此困難之情
    況下，仍放心依丙○○之通知而賣出本案股票，被告卻辯稱
    ：因為丙○○告訴其這沒問題，丙○○有說已取得甲○○、
    乙○之同意云云。旋又改稱：丙○○沒有說云云。被告辯詞
    反覆，差異甚大，可見其卸責之企圖甚為強烈。從而，本院
    認為被告之辯解，只是用於掩飾其對盜賣股票之認識。況證
    人丙○○已於審判中證實：本案發生前，其未曾以甲○○名
    義之帳戶買賣股票。是被告辯稱其誤認丙○○仍有權委託買
    賣云云，應屬虛偽。
(四)、依據甲○○於調查站供述筆錄之記載，甲○○固向調查員供
    稱於89年07月12日，其與乙○欲出售本案被盜賣股票時，始
    發現已被盜賣情事（參法務部調查局雲林縣調查站90年08月
    14日卷第61頁）。證人甲○○、乙○於審判中均證稱甲○○
    曾如此向調查員表示，惟證人甲○○證稱發現盜賣股票之日
    期其不清楚。證人甲○○、乙○又均證稱：89年07月19日及
    89年07月24日之「承諾書」是分兩次找代書，由其口述經過
    ，交代書填寫內容，並非同一天找代書填寫。證人乙○亦證
    稱：89年07月19日之「承諾書」早於89年07月24日之「承諾
    書」委託代書填寫。證人甲○○繼證稱：89年07月12日還未
    發現本案股票遭盜賣，89年07月19日是到丙○○與被告家中
    談丙○○盜賣其與丙○○合資購買股票部分，當時還不知道
    本案股票遭盜賣，丙○○簽完89年07月19日之「承諾書」後
    ，乙○打電話給被告要賣本案股票，才發現被盜賣，其與乙○始又去找代書，填寫89年07月24日之「承諾書」，於該日
    至中日證券公司找被告。本院認為：
１、甲○○、乙○二人不可能於89年07月12日或89年07月19日前
    任何一日，發現丙○○通知被告盜賣本案股票，否則，甲○○、乙○二人於89年07月19日找代書填寫丙○○盜賣其二人
    合夥股票之「承諾書」時，不可能未將本案一併列入，並於
    同日請求丙○○與被告共同負責，而又費事地於89年07月24
    日，再跑一趟找代書、找被告簽立「承諾書」。是甲○○於
    調查站供述發現本案股票遭盜賣之日期，顯屬記憶上之錯誤
    。甲○○、乙○於審判中證述是先後發現盜賣，先後個別簽
    寫「承諾書」之情形，應係真實。自難以甲○○於調查站對
    發現日期供述之錯誤，即認證人甲○○、乙○之證詞，均不
    足信。
２、對於89年07月19日，在丙○○住處簽立「承諾書」之事實，
    為證人丙○○於審判中證實（並參法務部調查局雲林縣調查
    站90年08月14日卷第27頁之「承諾書」）。證人甲○○、乙○、丙○○均於審判中證稱簽立該份「承諾書」時，被告在
    家。依據被告於調查站之供述筆錄，被告向調查員供稱：「
    89年07月19日甲○○、乙○至我家中，表示他們與丙○○共
    同以黃昭典、黃福生帳戶買賣的股票，未得甲○○、乙○同
    意，賣出聯電˙˙˙、旺宏˙˙˙、及達新、大華證、味全
    等公司股票，經計算當時價額，我先生共欠甲○○、乙○8,
    622,923 元。」「89年07月19日之承諾書，係甲○○、乙○
    至我家中，丙○○看過承諾書後，向我表示的確積欠甲○○
    與乙○在承諾書上所寫的股票數量與金額，要求我在承諾書
    上簽名。」（見該供述筆錄）。對此，被告於審判中重覆上
    情，並供稱實際上其未簽名。亦即，於89年07月19日，在被
    告住處，被告已明瞭丙○○通知其掛單賣出甲○○、乙○合
    資之股票，是未經甲○○、乙○同意，丙○○亦未經甲○○
    、乙○同意，提領賣得之股票價款。惟在此之前，即89年03
    月17日、89年04月21日、89年05月30日，被告早已受丙○○
    通知，賣出本案甲○○證券帳戶內之股票，設若被告真係無
    辜，應於當時已同時向甲○○、乙○告知本案股票亦係受丙○○通知賣掉，以一併釐清自己的責任，避免日後又被要求
    在「承諾書」上簽名，答應返還股票之情事發收。但被告、
    丙○○對於本案股票之賣出，於89年07月19日丙○○簽立「
    承諾書」時，隻字未提，直至乙○通知被告賣掉股票，被告
    才告知。顯然，被告與丙○○於當時對本案股票賣出之靜默
    ，是有意的噤聲，不讓甲○○、乙○發現，直至乙○欲賣出
    本案股票，被告自知紙包不住火，始向乙○告知已經賣掉。
    從而，本院確信，被告、丙○○於89年07月19日故意不對甲○○、乙○談及本案，是掩飾其二人於本案之犯意聯絡。
(五)、被告對於其為何簽立89年07月24日承諾書，據被告於調查站
    供述筆錄之記載，被告從未向調查員表示該份「承諾書」是
    遭脅迫或受騙之情況下所簽立。相反的，被告向調查員供稱
    「賣出股票數額經其與甲○○、乙○計算除權後數量無誤」
    、「其願意在89年07月31日前歸還相同數量股票」。又供稱
    ：「承諾書」內容有關賣出宏電、旺宏股票部分，係丙○○
    要求我掛單賣出，我未經甲○○、乙○同意，經丙○○指示
    擅自出售旺宏、宏電股票，均為事實。也就是說，被告對於
    89年07月24日承諾書之內容，是經其明白看過，並計算股票
    數量，亦瞭解股票的賣出是未經甲○○、乙○之同意，而經
    丙○○指示擅自出售，並瞭解應於期限內應歸還股票等情後
    ，始簽名。從而，被告於審判中所持之上開辯解，真實性已
    令人懷疑。再者，被告所辯其未看過「承諾書」內容，誤以
    為是賣出股票之單據云云，若屬真實，足認其不須經脅迫、
    詐騙即可簽名，若是經脅迫、詐欺才簽名的話，顯然被告是
    看過內容，知道利害關係，硬不簽名，甲○○、乙○始有脅
    迫、詐騙之空間。是以，被告所持之辯解，亦有可議之處，
    真實性更加低落。固然，甲○○、乙○於第2 次得知其共有
    之股票又遭被告夫妻盜賣（第1 次乃89年07月19日簽立之「
    承諾書」），心中氣憤可以預見，與被告商談簽立「承諾書
    」時，口氣自然不會客氣、善良。惟如前所述，被告若自認
    對於未經授權一事並不知情，深覺委屈，應負責之人是丙○○，且其又與丙○○感情甚差，被告自可比照89年07月19日
    丙○○簽立「承諾書」之模式辦理，請甲○○、乙○通融，
    於辦公處所打電話給丙○○，請丙○○即時向甲○○、乙○
    解釋處理，要丙○○自行負責，並如同其拒絕在89年07月19
    日「承諾書」上簽名一般，拒絕在89年07月24日「承諾書」
    上簽名，而非於簽立「承諾書」後，又向調查站表示「其未
    經甲○○、乙○同意，經丙○○指示擅自出售股票，均為事
    實。」從而，被告之簽名，乃自知理虧而簽名。其對於「承
    諾書」之辯解，本院認為不妨礙「承諾書」內容之真實性與
    任意性。
(六)、至於89年07月24日「承諾書」內所載「具承諾書人（按即被
    告）及夫丙○○二人共同保管交易存摺及存摺印章」字句，
    辯護人認既然如此，則本案股票之買賣由丙○○通知，並無
    不當。惟證人丙○○已證稱甲○○北港一銀帳戶之存摺、印
    章是甲○○保管，只是有時要領錢時才交由其處理保管。亦
    即，丙○○持有該帳戶之存摺、印章是為了代甲○○領錢而
    已，不是為了代甲○○、乙○買賣股票。證人甲○○、乙○
    亦均證稱上開銀行帳戶之存摺、印章是由甲○○保管無誤。
    從而，上開「承諾書」之字句，與事實顯有出入，不足以作
    為認定事實之依據。而「承諾書」此部分與事實有出入之記
    載，並不影響「承諾書」其餘所載真實之部分，即被告承認
    盜賣本案股票，並承諾限期返還。
(七)、被告於調查站訊問時，向調查員供述本案售出股票之價金款
    項，是轉入甲○○設於北港一銀之帳戶，該帳戶是由丙○○
    保管，有上開調查站供述筆錄可稽。被告於審判中，亦坦承
    丙○○買賣股票經由其掛單，其知道丙○○買賣股票之情形
    ，丙○○與他人合資購買賠錢、負債、向娘家借錢，抵押房
    子1 百多萬元，目前尚未清償，案發前已經濟困難。證人丙○○亦於審判中證述其於案發前常因股票之問題，與被告吵
    架。被告亦知悉甲○○設於中日證券公司證券帳戶之股票，
    丙○○無權插手，無權通知被告掛單賣出（均已敘明如前）
    。在上開客觀情狀下，被告猶仍聽從丙○○之指示，將甲○○、乙○共有之股票，而非丙○○所有之股票，亦非其合資
    之股票，陸續賣出。本院確信被告於掛單賣出之際，當然知
    道賣出股票之價金轉入北港一銀甲○○之帳戶後，必落入丙○○之手，以解丙○○乃至於家庭經濟之欠債痛苦，否則丙○○要求被告賣出甲○○、乙○之股票，有何用處。被告與
    丙○○對犯行若非已有認識，感情不佳之夫妻，又何須於本
    案互相配合。事後，於89年07月19日，甲○○、乙○因與丙○○於另案合資購買之股票遭丙○○盜賣，賣得款項亦遭丙○○提領之事，登門請丙○○處理，被告在旁知情，惟與丙○○對於本案賣出股票、冒領賣出款項之情，一語未提，被
    告與丙○○二人事後掩飾盜賣本案股票、冒領本案股票價款
    之行為，甚為明顯。丙○○事後未告知被告其提領本案股票
    價款之情，縱屬真實，亦不妨礙被告縱容丙○○冒領股票賣
    得款項之犯意。被告與丙○○對於盜賣股票、冒領價款之行
    為，有犯意聯絡，行為分擔，堪可認定。
(八)、綜上，本院認為被告之辯解與辯護人為被告之辯護，均難成
    立，不足採信，亦不足為被告有利之認定。
九、關於丙○○盜用甲○○印鑑章於取款憑條進而偽造私文書並
    提出行使之行為，已足生損害於甲○○、乙○之財產。該行
    為並使北港一銀之承辦人員受騙，進而為財產之移轉交付，
    亦足生損害於北港一銀之權益，同可確定。
十、綜上所述，本件事證明確，被告犯行堪以認定，自應依法論
    科。
、論罪科刑之理由：
一、被告為甲○○、乙○處理股票掛單買賣事務，與丙○○意圖
    為自己不法利益，而違背其任務，盜賣股票，致生損害於甲○○、乙○之財產，核其所為，是犯刑法第342 條之背信罪
    。丙○○盜用甲○○印鑑章、偽造取款憑條詐騙銀行承辦人
    員為甲○○帳戶內財產之移轉交付之行為，被告與之共犯，
    是犯刑法第216 條、第210 條、第339 條第1 項之詐欺取財
    罪。被告二人所犯上開3 罪間，有犯意聯絡、行為分擔，為
    共同正犯（丙○○雖非為甲○○、乙○處理股票買賣事務之
    人，依刑法第31條第1 項之規定，就背信罪部分，仍以共同
    正犯論）。被告所犯盜用印章之行為是偽造私文書之部分行
    為，偽造私文書之低度行為為行使偽造私文書高度行為所吸
    收，均不另論罪。被告先後多次3 次背信、4 次行使偽造私
    文書及4 次詐欺取財之犯行，均係時間緊接，分別觸犯犯罪
    構成要件相同之罪名，顯各係基於概括犯意而為，應分別依
    連續犯規定論以一罪，並均加重其刑。被告所犯上開3 罪間
    ，有方法結果之牽連關係，為牽連犯，應從一重論以行使偽
    造私文書罪一罪。
二、本院審酌：被告犯後矢口否認犯行，被害人甲○○、乙○於
    本案之損失，早獲銀行與證券公司之賠償，其等原期待被告
    坦白認錯，即原諒被告，也不願讓被告受刑罰之苦，惟被告
    仍堅稱無辜，多所辯解，致被害人甲○○、乙○表示無法原
    諒被告，可以推斷被告是深怕自己坦白認罪，影響到另案被
    告丙○○之罪責，足認被告犯後內心態度不良。被告於本案
    是受丙○○指使，其犯罪動機，亦因丙○○而起，犯罪情節
    與丙○○相較起來，較為輕微，犯罪可得非難之程度，亦較
    丙○○為低。被告與丙○○已離婚，目前在家幫忙農作，尚
    有小孩一人待養，家庭生活情況非佳。惟因本案涉及之款項
    多達4 百多萬元，犯罪所生之實害相當之高，被告又多方辯
    解，實在難認被告有何悔意，被告未曾賠償被害人之損害，
    未曾受到教訓，被告若不入監服刑，難獲公義，及其他一切
    情狀，量處如主文所示之刑。
肆、不另為無罪諭知部分：
一、公訴意旨略以：被告己○○於盜賣犯罪事實欄所載股票後，
    丙○○另(一)於89年03月24日，盜蓋甲○○上開北港一銀帳戶
    印鑑章，偽造金額104 萬元（起訴書記載為140 萬元，經公
    訴檢察官到庭更正為104 萬元）之取款憑條，持向北港一銀
    詐領上開款項。(二)於89年05月20日，盜蓋甲○○上開印鑑章
    ，偽造金額50萬元之取款憑條，持向北港一銀詐領上開款項
    。因而認被告此部分亦與丙○○共犯連續行使偽造私文書及
    連續詐欺取財罪嫌，並認定被告與丙○○盜賣股票之所得除
    本判決犯罪事實欄所載之4,322,082 元外，加計上開154 萬
    元，共為5,862,082 元，檢察官並以誤繕為由，更正起訴書
    犯罪事實欄一第二段5 行、第6 行之金額為5,860,282 元。
    檢察官上開論告無非以甲○○銀行帳戶之存摺交易明細及「
    存摺存款存提紀錄查詢單」相互比對，而認上開二筆款項亦
    遭丙○○提領。惟查：
(一)、證人甲○○於審判中已證實其遭盜賣股票並遭冒領之款項僅
    有本判決書犯罪事實欄所載的四筆款項，總共金額為000000
    0 元，至於上開104 萬元、50萬元2 筆款項非其所有，應是
    丙○○在客戶戶頭內挪用款項所致，其不清楚這2 筆款項有
    無在其帳戶內被提領，其原有帳戶內的錢財，除了被盜賣股
    票所得價款外，其餘沒有短少（核與甲○○於調查站之供述
    筆錄相符）。
(二)、證人乙○於審判中亦證實盜賣股票之所得為0000000 元，該
    筆金額是銀行查出來的，總額並無580 幾萬元，應以銀行賠
    償給其二人之數額為準。
(三)、證人甲○○、乙○提出之證明書，證明北港一銀業已賠償其
    二人因本案盜賣股票之損失部分，僅列有本判決犯罪事實欄
    所載遭冒領之日期與金額，至於檢察官所指之上開2 筆款項
    ，未在其列。
(四)、綜上，檢察官所指丙○○冒領之上開2 筆金額，應非本案盜
    賣股票、冒領股價而來，非被告犯意所及。就此部分本應為
    被告無罪之諭知，惟此部分若成立犯罪，與本案犯罪事實有
    裁判上一罪之關係，爰不另為無罪諭知。
二、公訴意旨另以：被告與丙○○共謀由丙○○將詐領股票價金
    之不實事項，登載於其業務上掌管之存款憑條及電磁紀錄，
    而連續於89年03月22日、89年03月24日、89年04月25日、89
    年05月20日、89年06月01日、89年06月02日，登載上開不實
    事項於其職務上所掌管之存款憑條及電磁紀錄，並提出行使
    以詐領股票價款，致甲○○存款帳戶存摺交易明細均未登錄
    存提紀錄，因而認被告與丙○○又共犯刑法第216 條、第21
    5 條之行使登載不實業務文書罪嫌。惟查：
(一)、如前「貳」「乙」「十四」之證據資料所顯示，北港一銀函
    覆本院：丙○○任職於北港一銀期間，於89年02月15日至同
    年05月22日之職務內容為外務工作，職務範圍為招攬存放款
    業務，89年05月23日之後職務內容為會計工作，職務範圍為
    辦理分行每日結帳工作事宜。丙○○在職期間冒領甲○○存
    戶存款一案，除有填載存取款傳票由電腦記帳於客戶存摺上
    並認證交易明細於傳票外，因現金存取款當日合計為達150
    萬元以上，故無須於大額存取款登記簿登記，職務上亦無所
    應填載之文件。由上函文可見，丙○○於本案案發時間，職
    務範圍未及辦理客戶存提款業務，從而，客戶存取款憑條顯
    非丙○○職務上所掌管之文書，登載存取款紀錄於電腦紀錄
    上，亦難認屬丙○○掌管之業務。另外，證人丙○○證稱其
    填具存取款憑條後，是交由銀行承辦人員辦理轉帳付款業務
    ，非其自辦。是以，所謂電腦記帳於客戶存摺並認證交易明
    係於傳票上一事，亦應屬銀行其他承辦人員之業務，並非丙○○業務上所掌管之事，自難證明丙○○於本案存取款之時
    ，仍有登載其業務上所掌管之電磁紀錄之準私文書。此外，
    無證據顯示丙○○於冒領本案款項時，曾登載任何其業務上
    掌管之文書。
(二)、至於本案盜賣及冒領股票價款何以未出現在甲○○銀行帳戶
    之存摺明細上，證人丁○○認係無摺交易事後未補登載所致
    ，已敘明如前，其亦無法證實丙○○另有竄改銀行電磁紀錄
    之行為，或職司登錄存取款電磁紀錄之銀行同仁與丙○○有
    共謀更改電磁紀錄之行為。
(三)、綜上，檢察官認被告與丙○○另犯行使業務登載不實文書罪
    部分，尚無證據可得證明。就此部分亦本應為被告無罪之諭
    知，惟此部分若成立犯罪，與本案犯罪事實有裁判上一罪之
    關係，爰亦不另為無罪諭知。
三、公訴意旨另以：被告與丙○○盜賣股票、冒領股款之行為，
    另觸犯洗錢防治法第9 條第1 項之罪嫌。惟按洗錢防治法第
    2 條第1 款之行為，係指「掩飾或隱匿因自己重大犯罪所得
    財物或財產上利益」。而所謂「重大犯罪」，於同法第3 條
    第1 項、第2 款有列舉規定。本件被告與丙○○係共犯刑法
    第216 條、第210 條、第339 條第1 項、第342 條第1 項各
    罪，均不屬於洗錢防治法第3 條第1 項、第2 項各款所列之
    罪。是以，被告之行為，自非洗錢防治法第2 條第1 款規範
    之對象，當無適用同法第9 條第1 項規定可言。檢察官列此
    罪名，顯有誤會。就此部分，亦本應為被告無罪之諭知，惟
    此部分若成立犯罪，與本案犯罪事實有裁判上一罪之關係，
    亦不另為無罪諭知。
伍、應適用之法條：
一、刑事訴訟法第299條第1項前段。
二、刑法第28條、第56條、第210 條、第216 條、第339 條第1
    項、第342條第1項、第55條。
三、罰金罰鍰提高標準條例第1條前段。
中　　華　　民　　國　　94　　年　　5 　　月　　30　　日
                  刑事第一庭    審判長法  官  康樹正
                                      法  官  楊欣怡
                                      法  官  侯廷昌
以上正本證明與原本無異。
如不服本判決，應於判決送達後10日內，向本院提出上訴狀（須
附繕本）。
                                      書記官  馮善詮
中　　華　　民　　國　　94　　年　　5 　　月　　31　　日
附錄法條：中華民國刑法第210條
 (偽造變造私文書罪)
偽造、變造私文書，足以生損害於公眾或他人者，處五年以下有
期徒刑。
中華民國刑法第216 條 (行使偽造變造或登載不實之文書罪)
行使第條至第條之文書者，依偽造、變造文書或登載不實事項或
使登載不實事項之規定處斷。
中華民國刑法第339條
 (普通詐欺罪)
意圖為自己或第 3 人不法之所有，以詐術使人將本人或第 3 人
之物交付者，處五年以下有期徒刑、拘役或科或併科1000元以下
罰金。
以前項方法得財產上不法之利益或使第 3 人得之者，亦同。
前二項之未遂犯罰之。
中華民國刑法第342條
 (背信罪)
為他人處理事務，意圖為自己或第 3 人不法之利益，或損害本人
之利益，而為違背其任務之行為，致生損害於本人之財產或其他
利益者，處五年以下有期徒刑、拘役或科或併科1000元以下罰金
。
前項之未遂犯罰之。
